最高法院刑事判決　　　　　　九十四年度台上字第五三一二號
　　上　訴　人　台灣高等法院高雄分院檢察署檢察官
　　上　訴　人
　　即自 訴 人　甲○○
　　　　　　　　　　　　號
　　被　　　告　乙○○
　　　　　　　　　　　　8之1.
上列上訴人等因甲○○自訴被告殺人未遂案件，不服台灣高等法
院高雄分院中華民國九十一年十二月十日第二審判決（九十一年
度上訴字第一七三九號，自訴案號：台灣澎湖地方法院九十一年
度自字第二號），提起上訴，本院判決如下：
    主  文
原判決撤銷，發回台灣高等法院高雄分院。
    理  由
本件原判決認定：被告乙○○係澎湖縣馬公市○○路二十一號五
樓海洋之星ＫＴＶ服務生（即俗稱「少爺」），該店女服務生（
即俗稱「公主」）花名「小潔」者為其女友。民國九十一年二月
二十二日晚上十一時許，自訴人甲○○、林永發與另二位軍中同
袍，因欲歡送其中一人即將退伍，到該ＫＴＶ廂房飲酒作樂，由
甲○○請客，並邀「小潔」坐，因乙○○認識林永發，店中另
一少爺亦認識甲○○，乙○○即與另一名少爺偶會進入廂房向甲
○○等人敬酒，席間，甲○○與「小潔」大玩猜拳罰酒脫衣遊戲
，至翌日（二十三）日凌晨四時許，「小潔」因輸拳上身衣服已
全部脫光。乙○○見狀，醋意大發，於敬酒時，竟摔酒杯臉露不
悅而衝出廂房，林永發即尾隨出去問明緣由，方知「小潔」係乙
○○女友，旋甲○○亦走出廂房，三人進入電梯，甲○○不滿乙
○○之服務態度，於電梯內即出拳毆打乙○○，經林永發架開，
旋電梯到達一樓，乙○○走出電梯，甲○○亦緊跟其後，乙○○
竟萌普通傷害之犯意，跑到屋外停放之其機車踏板上，取出置
放其上不知何人所有之西瓜刀一把，於客觀上足以預見持刀砍人
可能致人重傷之情形下，仍回身在該棟樓房騎樓下朝甲○○身體
揮砍一刀，甲○○一時情急，舉其左手抵擋，致左手前臂受切割
傷，併橈神經正中神經及橈動脈及橈尺骨骨折及多處肌腱斷裂，
經手術復健後，目前左手機能僅小指頭不能彎曲，其他四指已能
舒展，而未達毀敗之重傷害程度。乙○○出手後發現結果出乎意
料之外，呆立當場，旋即將西瓜刀藏放於該棟樓房二樓內，嗣經
警據報後予以起出扣押等情。因而撤銷第一審論處被告傷害致重
傷之罪刑判決，改判論被告以傷害人之身體罪，處有期徒刑貳年
，固非無見。
惟查：（一）、刑法第六十二條前段規定：「對於未發覺之罪自
首而受裁判者，減輕其刑。」是行為人於事發後，有無自首犯罪
情事，攸關減刑寬典之適用，係於被告利益具有重大關係之事項
，審理事實之法院自應詳加調查，否則即有應於審判期日調查之
證據而未予調查之違法。查自訴人甲○○於九十一年三月十九日
警詢時固供稱：「（問：由何人報警？），是我朋友（林永發）
報案的」云云（見第一審卷第十七頁背面），惟本件案發於九十
一年二月二十三日上午四時許，被告於同日上午八時四十五分，
即至澎湖縣警察局馬公分局光明派出所製作筆錄，並供稱：「（
問：你是因何事至本所製作筆錄？）我是因為與人打架，進而拿
刀殺傷對方，所以我才自動到派出所投案」；而證人林永發則於
同日下午七時四十五分始製作被告有前開犯行之筆錄（見第一審
卷第十三頁背面及十八頁），有彼等之警詢筆錄在卷可憑，果前
開筆錄所載無誤，被告既先於證人林永發至派出所製作筆錄，則
於其製作警詢筆錄前，該分局雖已先於同日上午八時三十分，至
馬公市○○路二十一號二樓查扣本案凶刀（同上卷第二十七頁）
，惟當時是否已確實知悉被告涉案？如何知悉？此攸關被告是否
得邀自首寬減之要件，自有詳查之必要。原審未遑調查，遽行判
決，難認無證據調查未盡之違失。（二）證據之取捨與事實之認
定，固為事實審法院之職權，惟如調查所得之證據，就待證事實
之內容不相一致時，仍應依經驗法則、論理法則定其取捨，並於
判決理由內詳予說明其所得心證之理由，方足為事實認定之依據
。原判決理由雖說明：「被告之持刀攻擊若果真有致自訴人於死
之意思，自可於自訴人喪失抵抗能力後再次攻擊，被告卻未為之
，已難確信被告有殺人犯意，況自訴人傷勢在左手臂，尚無具體
事證足證被告有朝被害人要害部位揮砍情事。」等旨（原判決第
三頁倒數第八至五行）。惟自訴人於警詢中指訴：「他（被告）
在機車的踏板內拿出一把刀出來，就往我頭上砍過來，我立刻以
左手去擋，並被殺了一刀」，「（被告）是右手持刀的，是由上
往下殺傷的」（見第一審卷第十七頁）；嗣於第一審調查時仍稱
：「（被告）就從我的脖子砍過來，揮刀時的高度大概是比我的
頭部高十公分的位置揮下來的，砍下來的高度大概是在我的脖子
部位，所以我才用左手來擋」各等語（見同卷第四十三至四十四
頁），又上訴人以左手抵擋後，其左前臂受切割傷，併橈神經正
中神經及橈動脈及橈尺骨骨折及多處肌腱斷裂，近乎完全截肢，
有國軍澎湖醫院診斷證明書一紙及國立台灣大學醫學院附設醫院
九十一年七月三十日（九十一）校附醫祕字第九一００二０三五
六一號函在卷可按（見一審卷第二十、一三八頁），果告訴人所
述及該診斷證明書等所載無誤，似足見扣案之西瓜刀刀刃極為銳
利，又人之頸部為身體之重要部位，若以西瓜刀對之猛砍，足以
致人於死，此應為常人所能知，被告竟持西瓜刀朝被害人之頸部
揮砍，苟非被害人於被砍殺當時，伸手阻擋，豈能只有手部受傷
？被告於揮刀砍殺被害人之初有無殺害之犯意，饒有研求之餘地
。原判決就此不利於被告之證據，未予詳究敘明，竟僅依前開診
斷證明書所載，以被害人所受上開傷勢僅在手臂部位，遽認被告
於下手時無致人於死之犯意，自嫌速斷。上訴意旨執以指摘，為
有理由，應認原判決有撤銷發回之原因
據上論結，應依刑事訴訟法第三百九十七條、第四百零一條，判
決如主文。
中　　華　　民　　國　九十四　年　　九　　月　二十三　日
                      最高法院刑事第七庭
                          審判長法官  林　增　福
                                法官  邵　燕　玲
                                法官  陳　世　雄
                                法官  陳　朱　貴
                                法官  池　啟　明
      本件正本證明與原本無異
                                      書  記  官
中　　華　　民　　國　九十四　年　　九　　月　 三十 　日
                                                      v
